【裁判字號】    95,破,49
【裁判日期】    950530
【裁判案由】    破產宣告
【裁判全文】
臺灣臺北地方法院民事裁定                95年度破字第49號
聲  請  人  甲○○
代  理  人  詹順貴律師
上列當事人聲請破產宣告事件，本院裁定如下：
    主  文
聲請駁回。
聲請程序費用由聲請人負擔。
    理  由
一、按債務人不能清償債務者，依本法所規定和解或破產程序清
    理其債務；債務人停止支付者，推定其為不能清償；破產，
    對債務人不能清償債務者，宣告之，破產法第 1條及第57條
    分別定有明文。所謂不能清償，係指對應即時清償金錢或得
    易為金錢之債務，一般、繼續且客觀的不能支付。不能清償
    債務，並非僅指債務人所負之債務超過其資產，尚需綜合債
    務人之財產、信用及能力加以評估，不能僅以債務人之財產
    為標準，必再動用信用及能力均有未迨後，仍無法清償始屬
    之。
二、本件聲請意旨略以：聲請人為借款予第三人李碧花、李詩詩
    及李碧花等人經營之水成飲料有限公司、羅記飲料有限公司
    週轉，乃向多家銀行辦理信用貸款及現金卡、信用卡預借現
    金，並擔任第三人李碧花、水成飲料有限公司、羅記飲料有
    限公司借款之保證人，其間第三人李碧花雖曾開立支票予聲
    請人用以清償對聲請人之負債，惟僅有部分支票兌現，然聲
    請人之負債越來越多，經向第三人李碧花催討，亦置之不理
    ，然聲請人每月薪資僅約新臺幣（下同）30,000元，面對銀
    行達8,334,176元之高額債務已無力清償，唯有聲請宣告破
    產始得徹底清理所有債務，聲請人前將名下所有之不動產出
    賣得款4,150,000元，扣除房貸、土地增值稅等相關稅費後
    ，尚餘380,000元，聲請人並願將薪資提撥1/3予破產財團，
    應足支付破產財團之費用及債務，為此聲請宣告破產云云。
三、經查：本件依聲請人所陳，其雖對各該金融機構負有信用貸
    款、信用卡、現金卡等債務達8,334,176元。惟按：
  (一)按聲請人主張伊所積欠前開債務中，無擔保債務為3,699,17
    6元、共同借款及保證債務部分為4,635,000元，此有聲請人
    提出之債權人名冊在卷足佐（聲請狀附件二）。然而聲請人
    截至民國95年1月底止，就其中無擔保債務部分雖有延遲還
    款記錄，惟並無逾期、轉為催收或呆帳之情形，甚至聲請人
    為共同借款人或保證人之銀行借款亦無逾期之情事，以上有
    聲請人提出之財團法人金融聯合徵信中心當事人綜合信用報
    告在卷可查（聲證5），是其債信當無不良之情形，乃無疑
    問。況以聲請人目前月薪約30,000元，此據其具狀自承在
    卷，並有勞工保險卡（聲證7）在卷足佐。又查，聲請人之
    資產（含不動產、投資、股利、營利、利息等），於93年之
    際其總額達1,679,925元，縱扣除其已出售之前述不動產後
    ，其總額當達1,082,68 1元之數，合計其坦承出售前揭不動
    產後所剩餘之380,000元後，其財產總額仍有1,462,681元，
    以上有本院稅務電子閘門財產所得調件明細表在卷及不動產
    買賣契約書（聲證8）可稽，是其顯未達資財已盡而無還款
    能力之程度。因此聲請人既猶有部分資產，甚且債信狀況尚
    稱良好，則其所述彼已達不能清償債務乙節，已難相信。
  (二)更何況依照聲請人所述，其對外舉債（信用貸款、現金卡及
    信用卡預借現金）之用途均係借款供予水成飲料有限公司、
    羅記飲料有限公司、李碧花甚至李詩詩，足見上開水成飲料
    有限公司、羅記飲料有限公司、李碧花、李詩詩等人均為聲
    請人之債務人無疑。乃李碧花、李詩詩、水成飲料有限公司
    、羅記飲料有限公司迄今仍未經法院宣告破產，以上有本院
    民事記錄科查詢表、臺灣桃園地方法院95年5月10日桃院木
    民科字第950012315號函附卷可稽。甚至李碧花現於臺灣土
    地銀行北桃園分行（以下簡稱土銀）、台東中小企業銀行台
    北分行（以下簡稱東企）、中華商業銀行南港分行（以下簡
    稱中華銀行）、萬泰商業銀行忠孝分行（以下簡稱萬泰銀行
    ）猶有開設存款帳戶，此有土銀95年5月9日北桃存字第0950
    000068號函、東企95年5月9日（95）東企銀北字第200 號、
    中華銀行95年5月12日（95）中銀港字第0051號、萬泰銀行
    95年5月18日忠孝字第09500200105號函等在卷可考，而李詩
    詩亦於土銀、大眾商業銀行北桃園分行（以下簡稱大眾銀行
    ）、日盛商業銀行八德分行（以下簡稱日盛銀行）、聯邦商
    業銀行桃鶯分行（以下簡稱聯邦銀行）、中華銀行亦開立有
    存款帳戶，復有土銀95年5月9日北桃存字第0950000069 號
    函、大眾銀行95年5月9日（95）北桃發字第060號函、日盛
    銀行95年5月9日日銀字第0952000004460號函、聯邦銀行95
    年5月16日（95）聯桃鶯字第133號函、前揭中華銀行來函存
    卷可查，可見彼等均非並無資力之人。何況水成飲料有限公
    司其資本額為10,000, 000元、羅記飲料有限公司其資本額
    則為2,000,000元，且股東均已如數出資，此復據本院核對
    台北市政府於95年5月9日以府建商字第0957 6546 800號函
    、經濟部中部辦公室於95年5月11日以經授中字第095309151
    30號函所分別檢送前揭公司之登記卷宗查證無誤。是憑上述
    卷證資料，可見李碧花、李詩詩、水成飲料有限公司、羅記
    飲料有限公司均仍頗有資財，對於彼等與聲請人所為共同借
    款人或聲請人為保證人之各該借款難謂定已未能清償，甚至
    聲請人對於彼等4人之借貸債權亦無不能回收之情形。是聲
    請人既未嘗試追償其對外之債權用以清償負債，徒以其目前
    有如上開財團法人金融聯合徵信中心當事人綜合信用報告所
    載借款或共同借款債務、保證債務之存在，即逕謂聲請人之
    資力已達不能清償債務之程度，即有未合。
  (三)參以聲請人為53年出生，此有其身份證影本附卷足佐，正值
    壯年，至勞動基準法所定強制退休年齡60歲止，聲請人尚得
    工作18年。故綜參前述說明，衡諸聲請人之資財狀況（信用
    、財產、債權等），堪認聲請人應仍有足夠清償對外所負債
    務之能力，要無疑問。
四、從而，揆諸前開說明，本件既難認為聲請人確有負債大於資
    產之狀況，是則聲請人聲請宣告破產即與前揭要件不符，為
    無理由，應予駁回。
五、依破產法第5條、民事訴訟法第95條、第78條裁定如主文。
中    華    民    國    95    年    5     月    30    日
                        民事第二庭    法  官  蕭胤瑮
以上正本係照原本作成。
如對本裁定抗告須於裁定送達後10日內向本院提出抗告狀，並繳
納抗告費新臺幣1,000元。
中    華    民    國    95    年    5     月    30    日
                                      書記官  黃慧怡


司法院資訊處製作；財團法人民間司法改革基金會備份。
